【裁判字號】    99,上易,126
【裁判日期】    990413
【裁判案由】    損害賠償等
【裁判全文】
臺灣高等法院臺中分院民事判決         99年度上易字第126號
上  訴  人  乙○○
被  上訴人  甲○○
上列當事人間請求損害賠償等事件，上訴人對於民國99年 1月19
日臺灣臺中地方法院98年度訴字第2933號第一審判決提起上訴，
本院於99年3月30日言詞辯論終結，判決如下：
    主  文
上訴駁回。
第二審訴訟費用由上訴人負擔。
    事實及理由
一、按判決書內應記載之事實，得引用第一審判決。當事人提出
    新攻擊或防禦方法者，應併記載之。判決書內應記載之理由
    ，如第二審關於攻擊或防禦方法之意見及法律上之意見與第
    一審判決相同者，得引用之；如有不同者，應另行記載。關
    於當事人提出新攻擊或防禦方法之意見，應併記載之。民事
    訴訟法第 454條定有明文。本件經核第一審之判決所認定之
    事實及為上訴人敗訴之理由，並無不合，應予維持，茲引用
    第一審記載之事實及理由，並就上訴人上訴理由補充理由，
    合先敘明。
二、上訴意旨略以：(1)被上訴人先於民國97年10月上旬某日，在
    大樓一樓電梯門口旁張貼內容有「（第一段）本大樓原有管
    理委員會，也經營多年，後來經由當時的監察委員、事務委
    員（本人）與一些屋主，發現主委所掌握的收入與支出有很
    大的問題、帳目不公佈、管理費基金流向不明....當時的主
    委三樓之二乙○○....進而要本人與他私了不要張揚，但本
    人不予同流合污，同時也要求他交出所有收入與支出之帳冊
    與本大樓銀行存摺，結果他拒交，本大樓之管理委員會也因
    此結束，管理基金也出了問題。」、「（第二段）經過很長
    時日，乙○○又只針對電梯運行而做單純的收費來維護....
    其中二樓之四屋主楊先生自告奮勇要承接電梯維修之收支工
    作....但經一星期後（乙○○）還是不交出帳冊，楊先生因
    此到他家要他交出帳冊，但『不知何因』，帳冊不但沒有拿
    到，楊先生還花了？萬元給了乙○○，才能擺平去拿帳冊之
    事，電梯也從此荒廢。」、「（末段）....若有問題，更歡
    迎請來電0920******洽詢（按即告訴人甲○○之聯絡電話，
    詳卷），必知無不言，言無不禁」之告知書，其內容不實，
    無端惡意誹謗上訴人名譽在先，又無視上訴人好意張貼「反
    告知」之規勸在後，行徑惡劣，致上訴人在忍無可人下，始
    有不雅言語以求反制，是應依民法第 217條規定減輕豁免除
    上訴人之賠償責任。(2)上訴人僅有現住大樓第三層之 2間套
    房及該2間套房所坐落約19平方公尺之共有持分土地2筆，原
    審判決記載上訴人名下擁有土地 5筆，顯有誤會。(3)上訴人
    乃退休老人，沒有工作收入，生活壓力沈重，上訴人惡性輕
    微，原審判命上訴人賠償新台幣（下同） 5萬元，實屬過高
    。上訴聲明：原判決不利於上訴人部分廢棄；被上訴人在第
    一審之訴及假執行之聲請均駁回；第一、二審訴訟費用由被
    上訴人負擔。
三、被上訴人則補陳：上訴人所謂之「反告知」係為掩飾過錯事
    而捏造；據聞上訴人在其故鄉是望族，其97年度所得應不止
    3070元。
四、得心證之理由：
    查上訴人蘇資賓擁有坐落台中市○區○○街61號3樓之1、之
    2 號房屋及基地台中市○區○○段106-84、108-19地號土地
    （以上2筆土地係共有）；另有南投縣草屯鎮○○段181、18
    3、185地號土地（以上 3筆土地係共有），此有原審法院依
    職權調閱之稅務電閘門財產所得調件明細表附卷（見原審卷
    第27、28頁）可憑，上訴人稱僅有現住大樓第三層之 2間套
    房及該2間套房之共有土地2筆云云，顯無足採。至於上訴人
    已退休，97年度除三信商業銀行股份有限公司股利72元、中
    國信託商業銀行股份有限公司彩券中心獎金2998元，合計30
    70元外，別無其他所得，亦有上開稅務電閘門財產所得調件
    明細表足證，被上訴人稱上訴人97年度所得應不止3070元云
    云，亦無足採。原審斟酌上訴人張貼系爭通告之動機、兩造
    之身分、地位，及被上訴人所受精神上之痛苦等一切情狀，
    認上訴人應賠償被上訴人精神慰撫金 5萬元，核無不當。又
    上訴人係故意侵害被上訴人名譽，其縱認被上訴人先前張貼
    告知書之內容不實，亦屬其是否得依法定程序向被上訴人追
    究民事責任之問題，尚不應自行以妨害被上訴人名譽之方式
    反擊，自無民法第 217條之適用；上訴意旨請求減少或免除
    其賠償責任，並無理由。縱上所述，原審判決並無違誤。上
    訴人上訴意旨指摘原判決不當，求予廢棄改判，為無理由，
    應予駁回其上訴。
五、據上論結，本件上訴為無理由，依民事訴訟法第449條第1項
    、第78條、第454條，判決如主文。
中    華    民    國    99    年    4    月    13     日
              民事第三庭  審判長法  官   陳照德
                                法  官   曾謀貴
                                法  官   李平勳
以上正本係照原本作成。
不得上訴。
                                書記官   江丞晏
中    華    民    國    99    年    4    月    13     日

司法院資訊處製作；財團法人民間司法改革基金會備份。
